【裁判字號】    95,交聲,90
【裁判日期】    950623
【裁判案由】    違反道路交通管理處罰條例聲明異議
【裁判全文】
臺灣桃園地方法院交通事件裁定          95年度交聲字第90號
原處分機關  交通部公路總局新竹區監理所桃園監理站
異  議  人
即受處分人  乙○○
上列受處分人因違反道路交通管理處罰條例案件，不服交通部公
路總局新竹區監理所桃園監理站中華民國95年2 月9 日，以桃監
裁罰字第裁52-DA0000000號裁決書所為之處分，聲明異議，本院
裁定如下：
    主  文
原處分撤銷。
乙○○在禁止臨時停車處所停車，處罰鍰新台幣玖佰元。
    理  由
一、聲明異議意旨略以：異議人即受處分人乙○○於民國94年12
    月9 日上午11時2 分許，在桃園縣桃園市縣○路314 號前，
    認為該處道路甚寬，縱在路旁停車後，仍可供3 、4 輛車並
    行，故異議人將所駕駛之車牌號碼2809-MW 號自小客車停放
    在該處路邊，何來佔用車道妨礙他車通行之情事；另桃園縣
    政府交通局設置之告示牌，係位在道路前端及轉彎處，不易
    視之，且距離異議人停車處有一段距離，異議人認為該處既
    未標繪黃線或紅線標示，當可臨時停車，經異議人陳述意見
    後，原處分機關仍裁決異議人違規，並科罰鍰新台幣（下同
    ）90 0元，罰鍰限於95年3 月11日前繳納之處分，此為異議
    人所不服，爰具狀聲明異議云云。
二、按設有禁止禁止臨時停車標誌、標線處所不得臨時停車，又
    禁止臨時停車之處所不得停車，而在設有停車標誌、標線之
    處所不得停車，另在顯有妨害他車通行之處所不得停車，若
    汽車駕駛人有違反上述規定情事，處600 元以上1,200 元以
    下罰鍰，此觀諸道路交通安全規則第112 條第1 項第1 款、
    第4 款、第9 款及道路交通管理處罰條例第56條第1 項第1
    款、第4款及第5 款之規定即明。
三、原處分意旨則以：異議人乙○○所有之車牌號碼2809-MW 號
    自用小客車於94年12月9 日上午11時02分許，停放在桃園縣
    桃園市縣○路314 號前，為警掣單舉發「在顯有妨害他車通
    行處所停車者」之違規事實，爰依道路交通管理處罰條例第
    56條第1 項第5 款規定，就異議人上述違規行為，裁處罰鍰
    900 元乙節，有交通部公路總局新竹區監理所桃園監理站95
    年2 月9 日桃監裁罰字第裁52 -DA0000000 號裁決書1 紙在
    卷可佐。
四、本院查：
  (一)異議人確有上揭時地，將其所有之上開車輛停放在桃園縣桃
    園市縣○路314 號前路旁，經桃園縣政府警察局交通隊警員
    拍攝照片，並掣單舉發原處分意旨所指之交通違規行為等情
    ，業據異議人自承在卷，並有桃園縣政府警察局舉發違反道
    路交通管理事件通知單1 紙存卷可稽，首堪認定。
  (二)本院就本件交通違規舉發情形詢之證人即在場舉發之警員甲
    ○○，經證人甲○○於本院調查中具結證稱：伊當天看到車
    牌號碼2809-MW 號自小客車停放在桃園縣政府旁邊之車道上
    ，該處是紅磚道，且縣府路週邊都一律禁止停車，設有公告
    牌告知民眾，故認該車已有停車妨害他車通行之情形，便予
    以舉發；桃園縣政府週邊之整個圓環都禁止停車，馬路對面
    屈臣氏那排路邊也是禁止停車；縣府路並未設置路肩，就只
    有分內、外側2 線車道，供單向通行，而異議人停車的處所
    是外側車道等語明確。次外，桃園縣政府前之縣府廣場週邊
    （包含整個圓環道路2 側、民安路、縣府路等），係經桃園
    縣政府交通局依道路交通標誌標線設置規則第168 條與第16
    9 條規定，繪有禁止停車與禁止臨時停車線之路段，均屬禁
    止停車處所，縣府廣場前並設有禁止停車公告牌，供民眾辨
    視；另桃園縣桃園市縣○路314 號前，依道路交通標誌標線
    號誌設置規則第169 條規定繪有禁止停車線，屬禁止臨時停
    車處所，此有桃園縣政府交通局95年3 月2 日桃交工字第09
    50003485號1 紙暨現場照片四幀附卷可憑。此外，在異議人
    停車處正前方即設有公告該處禁止停車之告示牌，此經證人
    甲○○證述明確，異議人對此亦不否認，則依一般人駕駛汽
    車停車時，當應注意其欲停車之處所有無設置禁止停車標誌
    、標線（例如：路旁紅、黃線、禁止停車告示牌），確認無
    違規之虞後，始可停車，倘該處所禁止臨時停車，自亦不得
    停車。查異議人既知其本件停車處所正前方已設有禁止停車
    告示牌，且該處業經桃園縣政府交通局劃設為禁止臨時停車
    處所，其自應遵照該告示規定，不得在該處臨時停車，始符
    規定，縱當時異議人停車處所之路旁未及劃設黃、紅線等標
    線，亦無礙於本件異議人違規事實之認定。又本件舉發違規
    地點（即縣府路）僅劃有內、外側2車 道，而無劃設邊線，
    是以，該路段均係供車輛行駛，並無路肩可供汽車駕駛人停
    車，則異議人逕將其所駕駛之車輛停放在該路段單向行駛之
    外側車道上（桃園縣桃園市縣○路31 7號前），已佔用其中
    一車道，難謂無妨害該車道上其他車輛通行之情事，核其所
    為，確屬在顯有妨害他車通行之處所停車之違規行為無訛。
    至異議人所辯：伊曾詢問路旁商家可否停車，商家說沒關係
    ，伊才在該處停車云云，惟查商家並非職司道路交通安全管
    理權責之主管機關，並無權限決定該處可否臨時停車或停車
    ，是以，異議人徒以商家所言作為其在上揭違規地點停車之
    依據，當屬無稽。綜上，本件異議人確有前述交通違規之事
    實至為明確，堪予認定。
五、從而，本件異議人之違規停車行為，同時違反道路交通管理
    處罰條例第56條第1 項第1 款、第4 款、第5 款之規定，惟
    異議人係以1 行為違反上開3 規定，且上開3 規定所欲達成
    之行政目的相同，均在於限制駕駛人以合於道路交通安全規
    則停車，俾維護行車秩序及駕駛人用路權益，是僅以1 規定
    處罰，即已足以達到行政目的（大法官釋字第503 號解釋意
    旨參照），基於「一事不二罰」之基本法理，應僅依道路交
    通管理處罰條例第56條第1 項第1 款之規定處以罰鍰之處分
    。
六、原處分機關以桃監裁罰字第裁52-DA0000000號裁決，認定異
    議人上開違規行為係「在顯有妨礙他車通行處所停車」，固
    非無見，惟本院認異議人之行為既同時違反道路交通安全規
    則第112 條第1 項第1 款「禁止臨時停車處所不得停車」及
    同條第4 款「設有禁止停車標誌、標線之處所不得停車」等
    規定，其所為於法自有未合。從而，本件異議人之異議理由
    雖非可採，但原處分既有上開可議之處，自應由本院予以撤
    銷，並審酌異議人交通違規行為之情節，改諭知如主文第2
    項所示之處罰，以資適法。
據上論斷，應依道路交通案件處理辦法第20條前段，裁定如主文
。
中    華    民    國    95    年    6     月    23    日
                   交通法庭  法  官   胡芷瑜
以上正本證明與原本無異。
如不服本裁定，應於裁定送達後5 日內向本院提出抗告狀。
                             書記官   李珈慧
中    華    民    國    95    年    6     月    23    日


司法院資訊處製作；財團法人民間司法改革基金會備份。
